臺灣桃園地方法院民事判決　　　　　　　92年度訴字第977號
原　　　告　甲○○
訴訟代理人　曾海光律師
被　　　告　昶康國際股份有限公司
法定代理人　葉鈴山
訴訟代理人　謝啟明律師
　　　　　　陳傳中律師
複代理人　　丁○○
　　　　　　蔡銘書律師
　　　　　　林晉宏律師
上列當事人間請求給付報酬事件，於民國94年1月20日言詞辯論
終結，本院判決如下：
    主    文
被告應給付原告新台幣捌拾萬肆仟陸佰貳拾柒元，及自民國九
十二年六月二十一日起至清償日止，按週年利率百分之五計算之
利息。
原告其餘之訴駁回。
訴訟費用由被告負擔百分之七十四，餘由原告負擔。
本判決第一項於原告以新台幣貳拾柒萬捌仟元，供擔保後，得假
執行。被告如以新台幣捌拾萬肆仟陸佰貳拾柒元為原告預供擔
保後，得免為假執行。
原告其餘假執行之聲請駁回。
    事    實
甲、原告方面：
壹、聲明：
一、被告應給付原告新台幣（下同）1,132,368元，及自起訴狀
    繕本送達翌日起至清償日止，按週年利率5%計算之利息。
二、願供擔保，請准宣告假執行。
貳、陳述：
一、被告係經營倉儲物流之公司，為增加客戶來源，於民國90年
    底與原告口頭約定，由原告居間引進客戶使用被告物流倉庫
    ，被告則以客戶簽約日起至合約期滿或終止之日止，按各該
    月總物流量之一定比例計算給付原告之報酬，於當月以薪資
    名義匯入原告指定帳戶，被告並應同意原告得掛名為被告公
    司之業務協理，且原告無需經手客戶盈虧，無論客戶支付被
    告物流費用之票期為何，被告均須於當月支付原告佣金。基
    於上開約定，原告陸續介紹第3 人至興、文魁、金美克能等
    公司予被告，惟計算至92年4 月止，被告尚積欠原告全安、
    美樂家、漢聲、巨圖公司四家客戶92年1 月至同年4 月之報
    酬各為6,834 元、16,294元、46,171元、194,477 元（原告
    於明細表上所列巨圖公司91年短少之84,600元，原告當庭陳
    明不請求），文魁公司91年4 月起至翌年4 月之報酬571,99
    2 元、至興公司91年1 、2 月報酬5,055 元，吉的堡公司91
    年6 月至翌年4 月之報酬101,589 元、金美克能公司91年8
    月至翌年4 月之報酬320,165 元，共計積欠1,262,577 元，
    惟原告僅請求其中1,132,368 元。
二、對被告抗辯之陳述：
（一）被告業於回覆原告之存證信函中自承與原告間有居間契約
      存在，而原告掛名被告公司之業務經理係為便利居間介紹
      客戶予被告公司，並無擔任被告公司職員之真意，此由原
      告需自行負擔勞健保費用、原告報酬以居間佣金為計、未
      支領佣金以外之薪資及被告公司法定代理人於庭訊時否認
      原告為其員工足證，是被告主張雙方為居間與委任之混合
      契約關係，實無足採。被告雖提出勞工保險退保申請表，
      主張原告係於91年12月底離職，惟該申請表係被告自行填
      寫後送交勞工保險局，原告並不知情，再者，被告陳稱兩
      造已於91年12月31日合意終止契約關係，惟卻於翌年3 月
      31日以存證信函主張被告違反契約精神及目的，通知原告
      終止契約，顯見被告所陳有所矛盾，亦無法以具體事實證
      明被告有居間介紹他客戶與同業之違約事實，是其終止合
      約之通知難謂有效，原告仍得請求92年1 月至4 月間之居
      間報酬。
（二）證人張治證稱文魁公司為原告介紹予被告，至於被告同意
      降低物流費用與文魁公司簽約，純係被告公司負責人考量
      之結果，與原告無涉，更無所謂原告同意不請求佣金之說
      ，對此有利於被告之事實，被告應舉證以明其說；又被告
      辯稱91年5 月至9 月間，文魁公司簽約對象係環球物流股
      份有限公司（下稱環球公司）而非被告公司，辯稱無庸支
      付原告佣金，惟查，文魁公司倉儲地點為桃園縣龜山鄉工
      三工業區○○路27號之被告公司，且當時被告公司與環球
      公司之負責人同為葉鈴山，顯見兩者實際上並非不同公司
      ，原告既已居間介紹文魁公司將貨物置放於被告公司倉庫
      ，自得主張佣金報酬之請求；又被告徒以91年10月、11月
      曾支付原告關於文魁公司部分佣金，而主張文魁公司至斯
      時起始由原告介紹簽約，倘果如此，該契約明文自翌年1
      月始生效力，被告公司又何須提前給付原告10月及11月之
      佣金，足證被告抗辯有所不實。
（三）關於客戶吉的堡公司，原告係於91年5 月27日以被告公司
      顧問身份初次前往拜訪，嗣於同年月29日及同年6 月協同
      被告公司職員乙○○及陳美珠前往，然乙○○顯為其公司
      即被告之利益，先證稱吉的堡公司係由其負責聯絡，相關
      資料由網路或葉總取得，原告不可能抽佣金云云，復改稱
      伊不確定吉的堡資料係何人提供、原告簽約時確曾前往吉
      的堡公司，證詞明顯反覆，顯為避承吉的堡客戶係原告居
      中介紹後再將相關資料交由其接手等情事，其證詞無足採
      ，而原告提供客戶吉的堡資料予被告既屬事實，是請求吉
      的堡公司每月物流費用之3%為報酬，應屬妥適。再者，原
      告係於91年3 月間將客戶金美克能公司之有關資料交由被
      告公司職員乙○○連絡，是金美克能公司副總經理黃狄文
      始於庭訊時證稱，與其洽商者為乙○○而非原告，然倘無
      原告提供之客戶資料及資訊，被告斷無可能獲得金美克能
      客戶之物流合約，是原告請求被告支付佣金，亦無不當。
（四）被告執以原告主張之佣金比例或為1%、2%、3%、5%等，與
      證人張治證稱佣金比例僅3%及5%之情不相符，而謂原告主
      張不實，惟佣金比例只需雙方談妥即可，並未有實際規則
      可循，被告執此認原告主張虛偽，亦有未妥。
參、證據：提出佣金支出與薪資明細對照表、佣金試算明細表、
    存證信函、客戶資料、剪報乙紙、環球公司基本資料、中華
    民國物流協會乙種會員代表部分名冊、吉的堡公司相關人員
    彙整名單為證，並聲請傳喚證人張治、李瑞成、乙○○及丙
    ○○。
乙、被告方面：
壹、聲明：
一、原告之訴駁回。
二、若受不利之判決，願供擔保請准免為假執行。
貳、陳述：
一、原告與被告間約定原告任被告公司業務協理，原告單獨為被
    告介紹媒介訂約，不得將訂約機會居間報告或媒介其他同業
    公司，且原告居間而成之契約必須具有利潤，以增加被告營
    運利益，此由被告放棄一般民間1 次給付居間報酬之習慣，
    而依據居間方式及居間所得利潤之不同，按月支付不同比率
    高於一般業界標準之優渥報酬予原告，倘係單純居間性質，
    無論係居間報告或居間媒介，被告僅1 次給付居間報酬即足
    ，絕無予按月領取居間報酬之理，被告按月給付原告之報酬
    ，顯難單純以居間契約解釋；且當初所以同意給予原告如此
    優厚之條件，在於被告公司初涉倉儲業務，需要原告擔任業
    務協理協助被告公司之業務與經驗傳承，而帶有委任原告執
    行居間交易職務之居間及委任混合契約性質；且報酬約定之
    方式，係依個案而定，由原告與被告公司負責人葉鈴山談定
    ，並非有統一標準，此業經證人葉鈴山到庭證述「因為我需
    要業務，由原告介紹業務，如是由原告介紹進來，第1 次付
    佣金是按營業額計算，如是一般情形給原告營業額1%至3%；
    如是完全由原告介紹進來的，就給5%，第2 個月以後的佣金
    是他拜託我，我也請他管理公司，所以算是半顧問性質佣金
    給多久，是當時口頭約定…﹪是給個月都會討論一下，看公
    司接這客戶賺錢還是賠錢，以後每個月的﹪就不一定。」足
    知，是原告辯稱原告自行負擔勞健保之全部費用，原告掛名
    業務協理係為雙方通謀虛偽意思表示云云，實無足採。
二、兩造間契約性質為居間及委任契約之混合契約，並非單純居
    間契約，已如前述；是被告以原告違反其所受託付之任務，
    阻撓他人與被告締約之機會，經協議於91年12月底終止契約
    ，且被告亦於92年12月18日申報原告之勞健保保險退保，申
    報表上亦表明退保原因為原告自92年1月2日起離職，被告終
    止契約自屬合法有效，自無庸給付原告02年1月至4月之報酬
    。退步言之，縱認兩造未於92年12月底終止契約，被告業於
    92年3 月31以存證信函通知原告終止契約，則自斯時起之佣
    金報酬，原告無權請求。
三、原告起訴主張雙方之法律關係為居間性質，且係由「原告以
    直接或間接之方式引進客戶予被告」、「原告無須經手客戶
    盈虧問題」、「被告給付原告居間之報酬方式，為自原告介
    紹之各該客戶與被告簽約之日起至該合約期滿或終止之日止
    ，以該期間各該月之總物流量之一定比例計算報酬」，雙方
    並約定「無論被告自上述客戶所收取之支票票期為何，上述
    佣金之報酬，應於當月以薪資名義匯入原告指定之帳戶」等
    事實，均屬有利於原告之事項，原告自應盡舉證之責。而本
    件原告主張居間契約約定之內容為何？原告與被告間約定佣
    金計算之方式為何？為何有1%（全安公司部分）、2%（美樂
    家部分）、3%（漢聲公司、巨圖公司部分）、5%（文魁公司
    部分）、10%（至興公司部分）如此不等之佣金計算方式？
    原告所指「直接或間接」方式引進客戶所指為何？直接或間
    接引進客戶方式不同與佣金計算間之關係如何？若只有依直
    接或間接居間方式區分佣金計算比例，為何卻有五種不同之
    佣金比例？原告與被告間成立者為「居間報告」或「居間媒
    介」契約？佣金給付之方式與時期為何？原告所指被告未給
    付之佣金部分，係屬何種居間之佣金？未見原告說明，原告
    亦未有何舉證可言，故原告之主張顯不可採信。縱證人張治
    於鈞院審理時曾證稱「依據葉總經理說如果只是介紹的話是
    當月營業額的3%，如果是吳先生也參與把約簽下來，就是當
    月營業額的5%」云云，並未言及尚有1%、2%與10% 計算佣金
    之方式；甚且於被告訴訟代理人追問除3%、5%外，有無其他
    方式計算佣金時，卻稱「當時我還在公司任職有領薪，成數
    不可能像原告這麼高，但可以再談，如果不在被告公司任職
    的話，就比照吳先生」，全然迴避被告訴訟代理人之問題。
    且伊亦於被問及「在離職時被告公司有遊說你幫公司媒介客
    戶，條件比照原告？」之問題時，答稱「是的」云云，如伊
    所言不虛，伊既經告知「條件比照原告」，如何之條件伊必
    也經告知而應知之甚詳，為何對於原告佣金計算方式卻未甚
    明瞭？其證詞顯難採信。
四、客戶文魁公司91年4 月30日係與環球公司簽約，契約期間係
    自91年5 月8 日至91年12月31日止，當時約定之倉儲費用為
    750,000 元，因環球公司以此收費標準所訂契約並無利潤，
    而屬虧損情形，故於91年10月起，始改由被告與文魁公司訂
    定900,000 元倉儲管理之契約，因有利潤，是自91年10月起
    之新約，被告均已轉帳給付原告報酬，原告稱被告未給付91
    年12月份文魁公司部分之佣金云云，絕非事實，至於91年5
    月至9 月因契約當事人為文魁公司與環球公司，原告本不得
    向被告請求報酬，原告若主張被告同意給予佣金，原告即應
    舉證以實其說。另客戶金美克能公司與吉的堡公司部分，由
    證人乙○○庭訊時之證稱，足認居間介紹人係被告公司職員
    乙○○而非原告，至於原告聲稱交付客戶金美克能公司與吉
    的堡公司之資料，僅係客戶公司名稱及電話，尚難謂原告曾
    經提供吉的堡或金美克能之資料？原告企圖以「中華民國物
    流協會乙種會員代表名冊」及吉的堡公司相關人員之名片魚
    目混珠，混充作為原告居間聯絡之證據，然此等資料如會員
    代表名冊本即存在，如何得證原告何以及何時與吉的堡公司
    聯絡？又如名片資料只能證明原告持有此物，或僅能證明原
    告曾取得此物，或至多能證明原告曾向名片上之人取得名片
    ，不足以證明原告自陳之時間與接洽過程屬實，況此些名片
    應係吉的堡公司人員至被告公司參觀之際所取得，亦未可知
    ，是原告所提此等證物並無法推翻乙○○之證詞。縱令原告
    所言屬實，原告所交付者不過為電話聯繫方式，此為網路上
    隨手可得之資料，與訂約機會無涉？若僅交付此份資料即可
    請領佣金，此與原告主張之「居間」法律關係需居間介紹締
    約機會之要件豈非有間？且證人張治所稱原告拿資料給他看
    是91年3 月份的時候，證人乙○○看到該份資料時間亦應屬
    同時，則當時金美克能是否即有需求？若有，為何原告未自
    行接洽聯繫，卻將資料交予乙○○聯繫？原告所提工商時報
    之報導，任何業務員均可閱讀知悉，豈何有提供訂約機會之
    可言？且金美克能公司副總經理黃狄文亦已到庭證述乙○○
    係91年6 、7 月份至其公司洽談，且遲至9 月1 日始與被告
    簽約？若金美克能公司早已於91年3 月份即有倉儲需求，金
    美克能公司早應尋覓倉庫，豈容延誤至3 、4 個月後始與被
    告公司洽談？更況證人乙○○與黃狄文均已證述與吉的堡公
    司及金美克能公司聯繫簽約者，確為乙○○無疑，證人葉鈴
    山亦到庭證述此2 家公司並非原告所居間，原告請求居間報
    酬，自無理由。
五、按約定之報酬，較居間人所任勞務之價值，為數過鉅失其公
    平者，法院得因報酬給付義務人之請求酌減之，民法第572
    條定有明文。原告請求居間之報酬，雖稱全程參與者可得5%
    報酬，僅提供資料者可得3%云云，然原告時常不在公司，並
    未全心為被告居間報告或媒介，所提供之客戶資料，網路或
    報章雜誌隨手可得者，原告所任勞務之價值，顯然至微，且
    被告原即給付高於業界之報酬予原告，故較之原告所任勞務
    之價值，原告之請求顯屬過鉅有失公平，請鈞院依法酌減。
參、證據：提出物流合約書、勞工保險退保申請表、薪資匯款明
    細、佣金支出明細、客戶聯絡資料、文魁公司每月進倉營業
    額報表、文魁公司應收帳款表、佣金試算明細表及網路資料
    為證，並聲請傳喚證人葉鈴山、乙○○。
    理      由
一、本件原告起訴主張：被告係經營倉儲物流之公司，為增加客
    戶來源，與原告口頭約定，由原告居間引進客戶使用被告物
    流倉庫，被告則以客戶簽約日起至合約期滿或終止之日止，
    按各該月總物流量之一定比例計算給付原告之報酬，原告陸
    續居間介紹至興、文魁、金美克能等公司予被告，惟計算至
    92年4 月止，被告尚積欠原告關於全安、美樂家、漢聲、巨
    圖、文魁、至興、吉的堡、金美克能等公司居間報酬，總計
    1,262,577 元，惟原告僅依雙方居間契約請求被告給付其中
    1,132,368 元及法定遲延利息等語。被告則以：其與原告間
    為居間及委任混合契約，原告違反其所受託付之任務，阻撓
    他人與被告締約之機會，雙方業已協議於91年12月底終止契
    約，縱認兩造未終止契約，被告業於92年3 月31日以存證信
    函通知原告終止契約；又文魁公司91年4 月30日係與環球公
    司簽約，並非被告，自91年10月起，始改由被告與文魁公司
    訂約，91年10月至12月之佣金，被告業已給付原告，另客戶
    金美克能公司與吉的堡公司部分居間介紹人係被告公司職員
    乙○○而非原告，再者，原告並未全心為被告居間報告或媒
    介，且所任勞務之價值顯然至微，應依法酌減其報酬等語，
    資為抗辯。
二、原告主張其與被告曾口頭約定，由其居間引進客戶使用被告
    物流倉庫，被告則以客戶總物流量之一定比例計算給付原告
    報酬等情，為被告所不爭執，復有原告提出之佣金支出與薪
    資明細對照表在卷可稽，堪信為真實。原告復主張被告積欠
    其所居間介紹之客戶全安、美樂家、漢聲、巨圖、文魁、至
    興、吉得堡、金美克能公司報酬，被告則以前詞置辯，經查
    ：
（一）全安、美樂家、漢聲、巨圖公司部分：
      原告主張客戶全安、美樂家、漢聲、巨圖公司係由其居間
      介紹使用被告物流倉庫，迄至91年4 月止，該等公司仍繼
      續使用被告物流倉庫，惟被告僅給付報酬至90年12月，被
      告給付原告之報酬比率為全安公司1%，美樂家公司2%，漢
      聲公司、巨圖公司均為3%等情，為被告所不爭執，復有原
      告提出由被告製作之佣金支出明細表為證，被告固以兩造
      間為居間及委任之混合契約，已合意終止契約，或原告違
      約將締約機會介紹予同業，被告已於91年3 月31日發函原
      告終止契約等語置辯，並提出勞工保險退保申請表、存證
      信函為證。惟查，原告雖掛名為被告公司業務協理，惟其
      除居間介紹客戶使用被告物流倉庫外，並未實際執行被告
      公司其他業務，且其按月向被告領取之報酬亦係依照其居
      間介紹客戶每月使用被告物流倉庫之物流量按一定比例計
      算而來，並無再支領其他報酬或薪資，原告並自行負擔勞
      保、健保全部費用等情，為被告所不否認，被告之公司負
      責人葉鈴山於本院訊問時原告何時自其公司離職時，亦陳
      稱：「他根本不是我的員工，何來離職」等語（見93年4
      月13日言詞辯論筆錄），而被告提出之於91年3 月31日寄
      予原告之存證信函中亦指明兩造間為居間關係，是被告抗
      辯其與原告間為居間與委任之混合契約，尚非可採。況縱
      兩造之契約關係混合有委任契約性質，然按當事人之任何
      一方，得隨時終止委任契約。當事人之一方，於不利於他
      方之時期終止契約者，應負損害賠償責任，民法第549 條
      第1 項、第2 項前段分別定有明文，被告就其抗辯原告違
      約將締約機會介紹予同業之事實，始終未能舉證以實其說
      ，其主張依前開規定終止兩造間契約，固非法所不許，惟
      就原告因此而短少領取之92年4 月份之居間報酬，依法仍
      應負賠償之責。又查，被告所提出之勞工保險退保申請表
      係被告自行填寫後送交勞工保險局之文件，並未經原告於
      其上簽確認，為被告所不否認，而被告就兩造間合意終止
      契約乙節，亦未能舉證證明之，是被告據以前開申請表抗
      辯兩造間於91年12月底合意終止契約云云，亦非可採。至
      被告抗辯就漢聲公司部分曾與原告約定僅領90年7 、8 、
      9 月報酬等語，為原告所否認，且查，稽之前開被告寄予
      原告之存證信函中載明「民國90年11月起本公司與台端口
      頭約定倘台端得居間介紹他公司之貨品物流業務儲放於本
      公司之物流倉庫時，得依其所介紹之公司貨品儲放於本公
      司之期間，並依其所介紹之方式、利潤之不同，按月受有
      不同比率之佣金。」等語，有該存證信函在卷可佐，被告
      於該信函中業已明示原告居間介紹之他公司將貨品儲放被
      告公司，被告有「按月」依約定比率給付原告居間報酬之
      義務，再觀之被告所製作之佣金支出明細表所載，被告自
      91 年1月起至同年12月止，就巨圖、美樂家、全安、至興
      公司之居間報酬均按月持續給付原告，益徵原告主張其居
      間報酬之領取期間是以客戶將貨物儲放於被告公司期間計
      算乙節，應非虛妄，而被告抗辯漢聲公司部分曾特別約定
      僅給付3 個月等語，並未能舉證以實其說，應無足採。再
      查，全安公司、美樂家公司、漢聲公司、巨圖公司於92年
      1 月至4 月間仍將貨品儲放於被告公司物流倉庫，被告就
      該等公司之上開期間之業務額分別為全安公司63,787元、
      美樂家公司814,695 元、漢聲公司1,539,040 元、巨圖公
      司6,482,562 元等情，有被告提出之佣金試算明細表為證
      ，復為原告所不爭執，是被告應給付原告之居間報酬為全
      安公司638 元、美樂家公司16,294元、漢聲公司46,171元
      、巨圖公司194,477 元。
（二）至興公司部分：
      原告主張至興公司係其居間介紹予被告之客戶，居間報酬
      比率約定為被告業務額之10% 等情，為被告所不爭執。原
      告復主張被告就至興公司自91年12月至92年2 月間未給付
      報酬，被告就至興公司部分就92年1 月、2 月報酬未給付
      乙節並不否認，惟抗辯91年12月之報酬業已給付，92年1
      、2 月部分無給付義務，並提出91年12月薪資匯款明細表
      、佣金支出明細表為證，經查，兩造間之居間契約於92年
      1 、2 月間並未終止，已如前述，而觀之被告所提出之上
      開佣金明細表確已包括至興公司之佣金4,713 元，原告就
      此亦不否認，故原告主張被告未給付至興公司91年12月之
      居間報酬，並非實在。又至興公司於92年1 月、2 月間仍
      將貨品儲放在被告公司物流倉庫，此期間之業務額為50,5
      50元，有被告提出之佣金試算明細表為證，復為原告所不
      爭執，是被告應給付原告至興公司92年1 、2 月之居間報
      酬為5,055 元。
（三）文魁公司部分：
      原告主張文魁公司係由其居間介紹與被告簽約，居間報酬
      比率約定為5%，被告就文魁公司之居間報酬自90年4 月間
      起至92年4 月間止均未給付，為被告所否認，並抗辯文魁
      公司於91年4 月30日係與環球公司簽約，與其無涉，91年
      10 月 起始改由其與文魁公司簽約，其與原告約定居間報
      酬比率是3%，只付3 個月等語，並提出物流合約書為證。
      經查，稽之被告所提出之物流合約書，文魁公司係於91年
      4 月30日與環球公司簽約，有效期間為91年5 月1 日起至
      91年12月31日止，文魁公司另於91年11月27日與被告公司
      簽約，有效期間為92年1 月1 日起至94年12月31日止，亦
      即文魁公司係自91年5 月起始將貨品置放於環球公司抑或
      被告公司倉庫中，原告請求被告給付91年4 月份之居間報
      酬，顯然無據。又查，文魁公司於91年4 月30日固係與環
      球公司簽立物流契約，惟環流公司之負責人與本件被告公
      司負責人均為葉鈴山，且文魁公司與環球公司或被告簽約
      之倉儲置放地點均為桃園縣龜山鄉工三工業區○○路27號
      ，上開兩份物流合約之簽立地點亦在上址等情，為被告所
      不爭執，復有原告提出之公司登記資料為證，且原在被告
      公司任營運處協理之證人張治亦證稱：「因為文魁公司打
      算要上櫃，本來要自己做倉庫，但吳先生（指原告）跟我
      說他可以談得成，後來文魁公司果然跟我們簽約」「（公
      司為什麼同章降價給文魁公司？）談判當時我不在場，談
      完之後葉總出來跟我講說因為地主陪文魁的人來談，本來
      是要八十幾萬，後來談到七十幾萬，我有問他為什麼要降
      價，他說如果不降價怕合約會拿不到」等語（見93年1 月
      6 日言詞辯論筆錄），核與原告主張文魁公司自始係其居
      間介紹與被告公司簽約等語相符。再者，依文魁公司與被
      告簽立之物流合約係於92年1 月1 日生效，而被告係自91
      年10 月 間起給付原告居間報酬，為被告所不爭執，苟原
      告91年5 月至9 月居間介紹之對象係環球公司，何以被告
      需於物流合約生效前提前給付原告居間報酬？況被告就原
      告居間介紹文魁公司乙節，自始並不否認，僅抗辯雙方同
      意需有利潤始有給付報酬義務（見見92年7 月15日答辯狀
      ），益徵原告主張其居間介紹文魁公司將貨品放置在被告
      物流倉庫，而由與被告公司相同負責人之環球公司代表簽
      約等語非虛，是被告就文魁公司部分仍有給付原告91年5
      月至9月 居間報酬之義務。又查，證人張治證稱：「依據
      葉總經理說如果只是介紹的話是當月營業額的3%，如果吳
      先生也參與把約簽下來，就是當月營業額的5%」等語（見
      93年1 月6 日言詞辯論筆錄），文魁公司係由原告居間介
      紹與被告簽約，已如前述，原告既已居間介紹並參與使文
      魁公司與被告簽約，則原告主張被告應給付營業額5%之居
      間報酬應屬可採。再查，文魁公司於91年5 月至92年4 月
      間仍將貨品儲放在被告公司物流倉庫，此段期間被告就文
      魁公司之業務額92年1 至4 月為5,296,417 元，91年5 至
      9 月為5,742,187 元，91年10至12月為3,978,333 元，故
      被告應給付原告之居間報酬分別為264,821 元、287,109
      元、198,917 元，有被告提出之佣金試算明細表、文魁公
      司91 年5至9 月應收帳款明細表為證，復為原告所不爭執
      ，而被告於91年10至12月已給付原告居間報酬150,000 元
      ，亦為原告所不否認，是被告應給付原告文魁公司自91年
      5 月至92年4 月之居間報酬總計為750,847 元，扣除被告
      已給付之150,000 元後，被告應再給付原告之居間報酬為
      600,847 元，惟依原告請求明細表所載僅請求居間報酬91
      年5 至9 月257,703 元、92年1 至4 月265,372 元、91年
      10至12月48,9177 元（已扣除被告已給付之150,000 元）
      ，總計為571,992 元，自應准許。
（四）吉得堡公司、金美克能公司部分：
      原告主張吉得堡公司係由其先拜訪吉得堡公司後，再將資
      料交付予被告公司營業部協理乙○○，金美克能公司亦係
      其判斷有倉儲需求，而將資料交予乙○○與金美克能公司
      聯繫，被告應給付3%等語，此為被告所否認，經查，原告
      主張曾將吉得堡公司、金美克能公司資料交予乙○○聯繫
      乙節，已據證人乙○○到庭否認，其證稱：「是由我和吉
      得堡公司管理部的曹副理接觸，因為吉得堡公司要遷倉，
      所以有向我詢問被告公司的物流倉儲這些作業，有意要和
      被告合作，然後我就向吉的堡公司作初步的報價，以及簡
      介被告公司的物流作業模式，經過第一階段的接觸之後，
      吉的堡公司決定要自己另外租一塊地方作為倉庫，後來好
      像他們在管理上出了一些問題，結果又再和我聯絡，我就
      和他們作第二階段的接觸，我又再一次作報價，也去看他
      們搬遷之後新的倉儲地點，我也幫他們做了搬遷的計畫，
      後來曹副理離職了，我就和他們公司的林副理簽約。」等
      語（見92年10月15日言詞辯論筆錄），又吉得堡公司管理
      部副理（於吉得堡與被告簽約時任管理部課長）即證人丙
      ○○亦證稱：「我第一次去被告公司的時候，證人（指乙
      ○○）有介紹他們公司的顧問（即原告）給我們認識」等
      語（見93年9 月30日言詞辯論筆錄），再金美克能公司副
      總經理即證人黃狄文亦證稱：「在91年6 、7 月的時候，
      被告公司的乙○○先生有到我們金美克能公司去跟我們接
      洽被告公司的物流作業情形，原來我們公司是委託另外1
      家物流公司在作配送，因為乙○○先生有提供一些比較優
      厚的條件，我就和他相約去被告公司參觀他們公司的狀況
      ，當天我去的時候乙○○不在公司內，他有說要趕回來，
      當時就由原告來接待我，帶我去現場參觀，後來乙○○有
      趕回來，我只有跟原告碰過一次面，就這次。後來在91年
      9 月1 日我就和被告公司簽約了，被告公司是派出乙○○
      及葉總經理到金美克能公司和我簽約。」等語（見92年10
      月15日言詞辯論筆錄），顯然吉得堡公司、金美克能公司
      與被告簽約係由乙○○代表被告接洽而簽定。至證人張治
      固證稱：「吳先生有拿這資料跟我討論，我們有聊一些客
      戶目前之倉儲狀況，包括金美克能和吉的堡公司都有談到
      ，談到這些目錄上的公司有沒有開發的可能性，是在91年
      3 月份的時候」「當時業務部的協理（即證人乙○○）有
      談到金美克能、吉的堡已經移到新的倉庫，葉總有請吳先
      生去談」等語（見93年1 月6 日言詞辯論筆錄），依其證
      述內容僅能證明原告曾與證人張治談及吉的堡公司、金美
      克能公司開發之可能性及乙○○曾在業務會議上報告吉的
      堡公司及金美克能公司有倉儲需求，尚不足證明原告曾將
      需求倉儲之吉的堡公司、金美克能公司資料交予被告，是
      原告請求此部分之居間報酬，不應准許。
三、被告復抗辯原告經常不在公司且所提供之資料網路或報章雜
    誌隨時可得，價值低微，請求依民法第572 條酌減報酬云云
    ，查原告就兩造間之居間義務固負有介紹締約機會予被告之
    義務，惟此義務之履行係以原告對於各業界對倉儲需求之認
    識及豐沛之人脈為條件，通常不以原告經常在被告公司工作
    為必要，又原告確已陸續介紹美樂家、全安、巨圖、漢聲、
    至興、文魁等公司之締約機會予被告，被告並因已創造高額
    營業額，已如前述，足見原告所提供之締約資訊價值非微，
    況被告之公司負責人葉鈴山同時為被告及環球公司負責人，
    被告公司僅就客戶文魁公司1 年之營業額即已達10,000,000
    元以上，環球公司更為資本額達25,000,000元規模之公司，
    顯然所經營之倉儲物流業務量相當龐大，對倉儲物流業自難
    諉稱生疏，其基於合理利潤之評估，而與原告約定按其居間
    方式之不同，按月給予原告居間介紹客戶業務額2%、3%、5%
    、10% 之居間報酬，衡情並無為數過鉅顯失公平之情形，被
    告請求酌減報酬並非可採。
四、綜上所述，被告就約定應給付原告之居間報酬尚有全安公司
    638 元、美樂家公司16,294元、漢聲公司46,171元、巨圖公
    司194,477 元、至興公司5,055 元、文魁公司571,992 元尚
    未給付，從而，原告依兩造間居間之法律關係，請求被告給
    付總計834,627元及自起訴狀繕本送達之翌日即92年6 月21
    日起至清償日止，按週年利率5%計算之利息，為有理由，應
    予准許。逾此部分之請求，則屬無據，應予駁回。
五、兩造陳明願供擔保，聲請宣告假執行暨免為假執行，就原告
    勝訴部分，核無不合，爰酌定相當之金額分別准許之。至原
    告敗訴部分，其假執行之聲請亦失所附麗，應併予駁回。
六、本件事證已臻明確，兩造其餘主張之攻擊防禦方法，經核對
    本件判決結果無影響，爰不逐一論述，附此敘明。
七、據上論結，本件原告之訴為一部有理由，一部無理由，依民
    事訴訟法第79條、第390 條第2 項、第392 條第2 項，判決
    如主文。
中　　華　　民　　國　　94　　年　　2 　　月　　3 　　日
                臺灣桃園地方法院民事第一庭
                        法      官  賴惠慈
以上正本係照原本作成
如對本判決上訴，須於送達後20日內向本院提出上訴狀
中　　華　　民　　國　　94　　年　　2 　　月　　3 　　日
                        法院書記官  王曉雁
